臺灣高等法院臺中分院刑事判決　　　94年度交上易字第1347號
上　訴　人　臺灣彰化地方法院檢察署檢察官
被　　　告　甲○○
上列上訴人因被告過失傷害案件，不服臺灣彰化地方法院94年度
交易字第88號中華民國94年8月3日第一審判決（起訴案號：臺灣
彰化地方法院檢察署94年度調偵字第158 號），提起上訴，本院
判決如下：
    主 　 文
原判決撤銷。
甲○○因過失傷害人，處有期徒刑月，如易科罰金，以佰元
折算壹日，緩刑貳年。
    事 　 實
一、甲○○於民國九十三年十一月十九日上午十時四十五分許，
    駕駛車牌號碼８Ｖ─２０９１號自小貨車，沿彰化縣埤頭鄉
    ○○村○○路由南往北方向行駛，途經彰水路四段六一六號
    修車廠前之交岔路口時（該工廠大門與彰水路間尚有一小段
    路，形成交岔路口），欲右轉進入該修車廠維修車斗，本應
    注意遵守轉彎車應讓直行車先行之規定，而依當時情形，天
    候為晴，有日間自然光線照明，視距良好，為乾燥、無障礙
    物或缺陷之柏油路面，並無不能注意之情形，竟疏未注意貿
    然右轉，致前揭自用小貨車右車側撞擊沿同方向行駛，由丁○○（蔡某原係肢障人士）騎乘之車牌號碼ＹＨＭ－二五八
    號重型機車，丁○○人車倒地，因而受有鼻骨骨折、右眼結
    膜下出血、雙側肩關節挫傷，併右側左側肩關節旋轉袖斷裂
    （脊上脊下肌腱）之傷害。甲○○於車禍發生後，向前往處
    理車禍之警員乙○○自首坦承其為肇事者及肇事經過，並接
    受司法機關之調查、裁判。
二、案經甲○○自首及由丁○○訴由彰化縣警察局北斗分局報請
    台灣彰化地方法院檢察署檢察官偵查起訴。
    理　　由
一、訊據被告甲○○對於前揭其駕駛車牌號８Ｖ－２０９１號自
    小貨車，疏未注意同向右側有三輪機車行駛之狀況，即貿然
    右轉，致撞及由被害人丁○○所駕駛之車牌號碼ＹＨＭ－２
    ５８號重型三輪機車，使被害人丁○○之人車倒地，因之受
    有鼻骨骨折、右眼結膜下出血、雙側肩關節挫傷，併右側左
    側肩關節旋轉袖斷裂（脊上脊下肌腱）之傷害等事實，迭於
    警詢、偵查、原審及本院審理中，供承不諱，核與告訴人丁○○所訴情節相符，並有道路交通事故調查報告表(一)(二)、道
    路交通事故現場圖一份、車禍現場照片十三幀、行政院衛生
    署彰化醫院診斷證明書一紙及彰化秀傳紀念醫院診斷書三紙
    在卷可佐。按汽車行駛至交岔路口，轉彎車應讓直行車先行
    ，道路交通安全規則第102條第1項第6款前段定有明文，上
    開規定為被告所應注意遵守，而依當時情形，天候為晴，有
    日間自然光線照明，視距良好，為乾燥、無障礙物或缺陷之
    柏油路面，並無不能注意之情形，被告竟疏未注意貿然右轉
    ，致與被害人所騎乘之機車發生碰撞肇事，並致被害人受有
    前述之傷，其過失之責至為明確，且其過失與被害人受傷間
    有相當因果關係，其過失傷害犯行堪以認定，自應依法論科
    。
二、核被告所為，係犯刑法二百八十四條第一項前段之過失傷害
    罪。按：「刑法第十條第四項第四款所稱毀敗一肢以上之機
    能，係指肢體因傷害之結果完全喪失其效用者而言，初不以
    驗斷時之狀況如何為標準，如經過相當之診治而能回復原狀
    ，或雖不能回復原狀而僅祇減衰其效用者，仍不得謂為該款
    之重傷」（最高法院28年上字第1098號判例意旨參照）。查
    ，被害人原係重度肢障者，此有鑑定日期88年2月8日之身心
    障礙手冊影本一份附於偵查卷可稽；而被害人因本件車禍導
    致雙側肩關節挫傷併右側左側肩關節旋轉袖斷裂（脊上脊下
    肌腱），經鑑定為中度兩上肢顯著機能障礙，屬中度肢障，
    此雖有其所提鑑定日期為94年5月30 日之身心障礙手冊、身
    心障礙者鑑定表等影本在卷可稽，然揆之前開判例意旨，被
    害人因本件車禍所受前揭之傷，尚未合於刑法刑法第十條第
    四項第四款所規定重傷之程度，亦至為明確。次查，被告於
    肇事後，主動向前往處理車禍之員警乙○○坦承其為肇事者
    及肇事經過等情，業據證人乙○○於本院審理時到庭結證屬
    實，被告並已接受司法機關之調查、裁判，合於對未發覺之
    罪自首而受裁判之自首規定，應依刑法第六十二條前段規定
    ，減輕其刑。原審認被告犯罪事證明確，予以論罪科刑，固
    非無見，惟原審審理時並未傳喚到場處理車禍之警員訊明被
    告自首之情，且到場處理車禍之警員姓名為乙○○，乃原判
    決於理由欄竟記載：「被告於肇事後，主動向前往處理之警
    方表示肇事，並接受司法機關之調查、裁判，『業據證人即
    處理現場之警員王明堅到庭結證屬實』」，核與卷證資料未
    符，自有錯誤。又按過失傷害罪，依刑法第284條第1項前段
    規定得處：「六月以下有期徒刑、拘役或五百元以下罰金」
    ，被告合乎自首規定依法應減輕其刑，況被告於本院審理期
    間已與被害人達成民事和解，有原審法院民事庭和解筆錄一
    份在卷可參，是原審量處被告有期徒刑三月，並無過輕之處
    ，檢察官以原審量刑過輕為由提起上訴，指摘原審量刑不當
    ，雖無理由，惟原判決既有上述可議之處，即屬無可維持，
    自應由本院將原判決撤銷改判。爰審酌被告過失程度之輕重
    、對被害人所造成之傷害、被告肇事後態度，及被告與被害
    人已達成民事和解暨被告犯後坦認犯行態度良好等一切情狀
    ，量處如主文第二項所示之刑，並諭知易科罰金之折算標準
    。又被告前未曾受有期徒刑以上刑之宣告，有台灣高等法院
    被告前案紀錄表在卷可按，其因一時疏忽，偶罹刑典，事後
    已坦承犯行，深具悔意，並與被害人達成民事和解，經此刑
    之宣告後，應知警惕而無再犯之虞，本院因認暫不執行其刑
    為當，予以宣告緩刑，用啟自新。
據上論結，應依刑事訴訟法第三百六十九條第一項前段、第三百
六十四條、第二百九十九條第一項前段，刑法二百八十四條第一
項前段、第六十二條前段、第四十一條第一項前段、第七十四條
第一款，罰金罰鍰提高標準條例第一條前段、第二條前段，判決
如主文。
本案經檢察官丙○○到庭執行職務。
中　　華　　民　　國　　94　　年　　12　　月　　29　　日
              刑事第四庭  審判長法　官　洪　耀　宗
                                法　官　劉　登　俊
                                法　官　江　德　千
上列正本證明與原本無異。
不得上訴。
                                書記官　吳　麗　琴
中　　華　　民　　國　　94　　年　　12　　月　　30　　日
【附錄論罪科刑法條】
刑法第284條第1項：
因過失傷害人者，處6月以下有期徒刑、拘役或500元以下罰金，
致重傷者，處1年以下有期徒刑、拘役或500元以下罰金。　　Ｉ
